臺灣臺中地方法院刑事判決　　　　　　　96年度易字第4316號
公　訴　人　臺灣臺中地方法院檢察署檢察官
被　　　告　甲○○
上列被告因傷害案件，經檢察官提起公訴（九十六年度偵字第一
五四九六號），本院判決如下：
    主    文
甲○○傷害人之身體，處拘役肆拾日，如易科罰金，以新臺幣壹
仟元折算壹日。減為拘役貳拾日，如易科罰金，以新臺幣壹仟元
折算壹日。
    犯罪事實
一、甲○○於民國九十六年四月十一日十九時許，在位於臺中縣
    新社鄉○○街○段之「東興宮」內，因與臺中縣新社鄉東興
    村村長彭光繁、「東興宮」之會計乙○○就東興村監視錄影
    器設置有無違失之問題發生口角，甲○○因而心生不滿，竟
    基於傷害之犯意，於同日十九時三十分許，在位於上址之「
    東興宮」前，徒手毆打乙○○之左側臉部，致使乙○○受有
    左臉頰挫傷併腫脹、左眼結膜下出血等傷害。
二、案經乙○○訴由臺中縣警察局東勢分局報請臺灣臺中地方法
    院檢察署檢察官偵查起訴。
    理    由
壹、有關證據能力之說明：
    按被告以外之人（包括證人、鑑定人、告訴人、被害人及共
    同被告等）於審判外之陳述雖不符刑事訴訟法第一百五十九
    條之一至之四等四條之規定，而經當事人於審判程式同意作
    為證據，法院審酌該言詞陳述或書面陳述作成時之情況，認
    為適當者，亦得為證據；當事人、代理人或辯護人於法院調
    查證據時，知有刑事訴訟法第一百五十九條第一項不得為證
    據之情形，而未於言詞辯論終結前聲明異議者，視為有前項
    之同意，刑事訴訟法第一百五十九條之五定有明文。立法意
    旨在於傳聞證據未經當事人之反對詰問予以核實，原則上先
    予排除。惟若當事人已放棄反對詰問權，於審判程式中表明
    同意該等傳聞證據可作為證據；或於言詞辯論終結前未聲明
    異議，基於尊重當事人對傳聞證據之處分權，及證據資料愈
    豐富，愈有助於真實發見之理念，且強化言詞辯論主義，使
    訴訟程式得以順暢進行，上開傳聞證據亦均具有證據能力。
    查本件被告不爭執證人乙○○、彭繁光、邱憲棠於警詢及偵
    查中證述之證據能力（見本院卷第一八頁、第一九頁）；又
    證人乙○○、彭繁光、邱憲棠於警詢及偵查中所為不利於被
    告之陳述，經本院審理時予以提示並告以要旨，且各經檢察
    官及被告表示意見，當事人均已知悉上述證詞之傳聞性質，
    而均未於言詞辯論終結前對其陳述之證據能力表示異議，依
    上開規定，已擬制同意上開證據均有證據能力；本院覆審酌
    上開陳述作成時，較無人情施壓或干擾之情形，認以之作為
    本案之證據亦屬適當，爰依刑事訴訟法第一百五十九條之五
    第一項之規定，認均為傳聞法則之例外，有證據能力。
貳、認定犯罪事實所憑之證據及論罪科刑：
一、訊據被告矢口否認有何傷害犯行，並辯稱：我沒有毆打乙○
    ○，我與村長在講話，村長說這麼多人要開始開會，會議室
    有後門、前門，村長、委員進去會議室後，乙○○說到廣場
    去怎樣、怎樣，乙○○還拉我的手，我的頭被人碰一下，我
    的衣服被撕破，當時那邊有一個階梯，我就摔到天公爐下面
    ，我的臉也被衣服蓋住，是別人把我拉起來，把我推到廟的
    廣場，我看到邱憲棠過去把乙○○載走，我沒有打乙○○，
    我也沒有推乙○○，當天我有與乙○○發生口角等語。惟查
    ：
  (一)被告於上開時、地，徒手毆打告訴人即證人乙○○成傷之事
    實，業據告訴人即證人乙○○於警詢及偵查中指訴綦詳（見
    警卷第五頁、第六頁、偵查卷第七頁、第八頁），核與證人
    彭繁光、邱憲棠於警詢及偵查中證述被告出拳毆打告訴人即
    證人乙○○之情節相符合（見警卷第八頁至第一三頁、偵查
    卷第六頁、第七頁），而告訴人即證人乙○○受有左臉頰挫
    傷併腫脹、左眼結膜下出血之傷害，有東勢鎮農會附設農民
    醫院一般診斷證明書一紙在卷可參，此與證人即告訴人乙○
    ○所證述遭被告出拳毆打之部位相符合。
  (二)被告於警詢時供稱：那天我和東興村村長彭繁光商討東興村
    路口監視器小型工程，乙○○在旁邊插嘴，因此二人發生口
    角，... 彭繁光回答我這是公所的事情與他無關，乙○○在
    旁邊聽到我說的話不服，兩人因而發生口角等語（見警卷第
    二頁），顯與證人彭繁光、邱憲棠於警詢及偵查中證述被告
    與證人乙○○有於上開時地，發生口角等情相符（見警卷第
    九頁、第一二頁、偵查卷第六頁、第七頁），且據證人即告
    訴人乙○○於查中證稱：甲○○一開始就是找我打架，前面
    是口角等語（見偵卷第八頁），顯見被告與證人即告訴人乙
    ○○於上開時地確有發生口角應無疑義。又被告於警詢時供
    稱：乙○○自行在廣場門口張貼上一塊自行製作的牌子，告
    示村民有人婚喪喜慶借用廣場直接跟乙○○洽談，因村民反
    應乙○○是代替父親做東興宮委員、會計兼總務人員，如果
    村民要承租東興宮廣場，不能全由乙○○一人包辦等語（見
    警卷第三頁），並據其於偵查中供稱：原先管理車場的是胡
    三郎，之後乙○○在那裡掛牌子說要租廣場要找乙○○，胡
    三郎就說不做了，我跟乙○○說他是總務，必須開三格章的
    單子，若是無開此單，若是申請十次，乙○○報八次，這樣
    就會有問題，當時我就這樣說，不是說乙○○貪污，總務兼
    任管理就是不對的等語（見偵查卷第八頁），而證人彭繁光
    於偵查中證稱：甲○○說有人在這裡申請辦理活動十次，每
    次二千元至三千元，乙○○卻只有報八次，從中賺取差價等
    語（見偵查卷第七頁），另證人邱憲棠於偵查中亦證稱：甲
    ○○說廟內前有廣場，乙○○辦活動時，十件只有報八件，
    從中賺取利潤等語（見偵查卷第六頁），足認被告與告訴人
    即證人乙○○間確因東興宮前廣場之出租收費之問題早有怨
    隙，再參以被告於偵查中供稱：我沒有與乙○○說話，乙○
    ○就過來大聲斥責說我明天與村長去公所說，我說明天沒有
    時間，乙○○就罵我等語（見偵查卷第八頁），而證人即告
    訴人乙○○於偵查中亦證稱：甲○○一來就對村長說發包有
    問題，說村長貪錢，我只是跟村長說明天與甲○○去公所問
    就知道了等語（見偵查卷第八頁），因此被告當時正擬與證
    人彭繁光商討東興村監視錄影器設置工程之問題時，又見告
    訴人即證人乙○○出言阻攔其與證人彭繁光之對話時，被告
    即因此而心生不滿，其有傷害之動機甚明。況被告於警詢時
    供稱：我轉身時乙○○用手拉扯我的衣袖，兩人因此發生扭
    打等語（見警卷第二頁），復經其於偵查中供稱：我想要進
    去，乙○○就衝下來，當時有些人把我手架住，還有人趁亂
    打我的頭，我回頭手一揮，乙○○就拉我下去等語（見偵查
    卷第八頁），可見被告於上開時地，與證人即告訴人先發生
    口角後，便有肢體衝突產生，益證證人彭繁光、邱憲棠上開
    證述並非子虛，而可採信，故被告辯稱我並未毆打乙○○，
    因為我想知道誰在打我的頭，所以我回頭手有一揮，我並不
    是要動手打人云云，顯係臨訟卸責之詞，殊無可採。此外，
    並有監視錄影帶翻拍照片一幀、證人即告訴人乙○○受傷照
    片三幀在卷可稽。是以本件事證明確，被告之犯行，堪以認
    定。
二、核被告所為，係犯刑法第二百七十七條第一項之普通傷害罪
    。爰審酌被告素行、犯罪動機、手段、告訴人之傷勢及犯後
    猶飾詞否認犯行，態度不佳等一切情狀，量處如主文所示之
    刑，並諭知易科罰金之折算標準。又被告犯罪時間在九十六
    年四月二十四日以前，合於中華民國九十六年罪犯減刑條例
    第二條第一項第三款所定減刑條件，應依法減輕其宣告刑二
    分之一，並諭知易科罰金之折算標準。
據上論斷，應依刑事訴訟法第二百八十四條之一、第二百九十九
條第一項前段，刑法第二百七十七條第一項、第四十一條第一項
前段，刑法施行法第一條之一第一項、第二項前段，中華民國九
十六年罪犯減刑條例第二條第一項第三款、第七條、第九條，判
決如主文。
本案經檢察官陳俊茂到庭執行職務。
中　　華　　民　　國　　96　　年　　10　　月　　3 　　日
                  刑事第九庭    法  官  余德正
以上正本證明與原本無異。
如不服本判決，應於收送達後10日內向本院提出上訴書狀（應敘
述具體理由並附繕本）。
上訴書狀如未敘述理由，應於上訴期間屆滿後20日內補提理由書
於本院。
                                書記官  廖日晟
中　　華　　民　　國　　96　　年　　10　　月　　3 　　日
附錄論罪科刑法條
刑法第277條
傷害人之身體或健康者，處三年以下有期徒刑、拘役或一千元以
下罰金。
